臺灣彰化地方法院刑事判決　　　　　　　　　　　　　九十三年度易字第八六五號
　　公　訴　人　臺灣彰化地方法院檢察署檢察官
　　被　　　告　乙○○
右列被告因違反動產擔保交易法案件，經檢察官聲請簡易判決處刑（九十三年度偵緝
字第三四九號），經本院彰化簡易庭認為不宜逕以簡易判決處刑，簽由本院依通常程
序審理（九十三年度彰簡字第六二八號），本院判決如左：
    主  文
乙○○共同動產擔保交易之債務人，意圖不法之利益，將標的物遷移，致生損害於債
權人，處拘役參拾日，如易科罰金，以佰元折算壹日。
    事  實
一、緣乙○○於民國八十九年間，因其所有之車號九Ｖ—一六二五號自小客車（下簡
    稱系爭小客車）故障，即將該車以新臺幣五萬元之代價，販售予年約四十餘歲之
    「曾地利」（音同，實際年籍不詳），並與「曾地利」計畫共同經營汽車拆解零
    件及冷氣壓縮機之買賣。於九十一年間，因「曾地利」欲籌措資金，遂思以上開
    自小客車貸款，即由系爭自小客車之登記名義人乙○○出面，於九十一年十一月
    四日（起訴書誤載為九十一年十二月九日），以系爭自小客車設定動產擔保交易
    之方式，向安泰商業銀行股份有限公司（下簡稱安泰公司）貸款十二萬元，分二
    十四期償付，自九十二年一月四日起至九十三年十二月四日止，每月為一期，每
    期應償還六千零九十六元，而訂定貸款暨動產抵押契約，並於九十一年十二月九
    日完成動產擔保登記，係為動產擔保交易之債務人，且約定標的物即系爭自小客
    車，應停放在其當時位於彰化縣彰化市○○里○○街七號之住處，在貸款未清償
    前，債務人乙○○僅得依約占有使用，不得任意遷移。後安泰銀行則於九十二年
    間，將前開債權及動產抵押權讓與丙○○○股份有限公司（下簡稱匯豐公司）。
    詎乙○○於取得前開貸款交予「曾地利」後，竟自九十二年二月四日起，即未依
    約清償貸款，且該二人竟基於意圖不法利益之犯意聯絡，自九十一年十二月九日
    完成動產登記後，乙○○即任由「曾地利」將上開自小客車遷移他址，致匯豐公
    司因而無法追償，致生損害於債權人匯豐公司。
二、案經匯豐公司訴由臺灣彰化地方法院檢察署檢察官聲請簡易判決處刑。
    理  由
一、訊據被告乙○○固坦承曾於右揭時地，與安泰公司簽訂貸款契約書，且就上開系
    爭自小客車設定動產抵押，而該系爭自小客車目前並未停放在彰化縣彰化市○○
    街七號，伊亦未繳納分期款項等情，惟矢口否認涉有上開犯行，辯稱：伊在八十
    九年間，即將系爭自小客車販售予「曾地利」，但未辦理過戶登記，其等二人並
    共同籌備欲從事汽車拆解零件及冷氣壓縮機買賣，於九十一年間，「曾地利」陳
    稱因缺資金需以該自小客車貸款，故委由伊即登記所有人出面貸款，貸款所得之
    金額係「曾地利」取走，而該自小客車亦均係「曾地利」在使用云云。惟查：右
    揭犯罪事實，業據被告自承確係其於出賣系爭小客車後，經「曾地利」委託簽訂
    貸款契約書，且未依約給付分期款項，而系爭小客車亦未停放其住處即約定停放
    地點等情不諱，核與證人即告訴代理人甲○○於警詢時證述本件簽約過程、締約
    內容及被告已將系爭小客車遷移之情綦詳（見警卷第二頁至第四頁），並有貸款
    暨動產抵押契約書、動產擔保交易動產抵押設定債權人變更登記申請書、動產擔
    保交易（動產抵押）移轉契約書各一紙及客戶分期款繳款記錄查詢及查訪照片二
    紙附卷可稽（他字卷第四頁、第五頁、第六頁、第七頁，發查偵字卷第七頁），
    衡之被告既明知其出面以系爭自小客車辦理貸款，即須確保按期支付貸款，並依
    照規定將系爭自小客車停放於約定地點，惟被告竟任由「曾地利」將該自小客車
    遷移使用，且未能自行或督促「曾地利」按期繳納款項致告訴人匯豐公司因求償
    無著受有損害，是依照被告自承之上開犯行，應已足認其係與「曾地利」共犯動
    產擔保交易法第三十八條之罪。被告雖否認其涉有前開罪行，辯稱該車已販賣予
    「曾地利」，且伊未取得貸款金額，亦未實際支配使用系爭小客車，惟被告既身
    為動產擔保交易法之債務人，即有依約履行之義務，至被告是否確實取得貸款金
    額、是否於締約前即將車出賣予「曾地利」及該車是否由其使用，均與被告是否
    涉犯上開犯行無關。綜前所述，本件事證明確，被告前開犯行堪以認定，應予依
    法論科。
二、核被告所為，係犯動產擔保交易法第三十八條動產擔保交易法之債務人，意圖不
    法利益，將標的物遷移，致生損害於債權人罪。公訴人起訴意旨謂為出賣罪，惟
    經本院認定結果，被告係於設定動產擔保前，即已將系爭自小客車以交付方式移
    轉所有權予「曾地利」，是被告所為，應係犯「遷移」之罪行，公訴意旨尚有未
    洽，惟因係屬同一法條，爰不另為起訴法條之變更。被告與自稱「曾地利」之成
    年男子間，就前揭犯行，有犯意聯絡及行為分擔，「曾地利」雖非貸款暨動產抵
    押之債務人，然因身分或其他特定關係成立之罪，其共同實施或教唆幫助者，雖
    無特定關係，仍以共犯論，刑法第三十一條第一項定有明文，是該男子「曾地利
    」與動產擔保交易之債務人乙○○共同犯有動產擔保交易法第三十八條之遷移標
    的物罪，仍應以共犯論。爰審酌被告素行尚佳、未有任何前科紀錄，此有臺灣高
    等法院被告全國前案紀錄表存卷可按，犯罪動機係欲籌備資金、借款之數額十二
    萬元、迄今仍未與被害人達成和解，仍積欠借款十餘萬元，犯後就相關情節大致
    均能坦承，僅係對其個人行為是否適法尚有誤會等一切情狀，核情量處如主文所
    示之刑，並諭知易科罰金之折算標準。
據上論斷，依刑事訴訟法第四百五十二條、第二百九十九條第一項前段，動產擔保交
易法第三十八條，刑法第十一條前段、第二十八條、第三十一條第一項、第四十一條
第一項前段，罰金罰鍰提高標準條例第一條前段、第二條，判決如主文。
本案經檢察官李毓珮到庭執行職務
中    華      民      國    九十三    年     十一     月      九      日
                                臺灣彰化地方法院刑事第三庭
                                    審判長法  官  余仕明
                                          法  官  游秀雯
                                          法  官  簡婉倫
右正本證明與原本無異。
如不服本判決，應於送達後十日內向本院提出上訴狀（須附繕本），上訴於台灣高等
法院台中分院。
告訴人或被害人對於判決如有不服具備理由請求檢察官上訴者，其上訴期間之計算係
以檢察官收受判決正本之日期為準。
                                      法院書記官
中      華      民      國    九十三    年     十一     月      九      日
附錄本案論罪科刑法條
動產擔保交易法第三十八條
動產擔保交易之債務人，意圖不法之利益，將標的物遷移、出賣、出質、
移轉、抵押或為其他處分，致生損害於債權人者，處三年以下有期徒刑、
拘役或科或併科六千元以下之罰金。
